【裁判字號】    90,交聲,465
【裁判日期】    900821
【裁判案由】    違反道路交通管理處罰條例聲明異議
【裁判全文】
臺灣臺北地方法院交通事件裁定              九十年度交聲字第四六五號
    異議人即
    受處分人  乙○○
右列受處分人因違反道路交通管理處罰條例案件，對於臺北市交通事件裁決所中華民
國九十年五月四日所為之處分（原處分案號：北市裁三字第裁二二－ＡＢＵ二一八四
四八號），聲明異議，本院裁定如左：
        主      文
原處分撤銷。
乙○○汽車駕駛人，駕駛汽車有酒精濃度過量，處新台幣陸仟元罰鍰，並吊扣其駕駛
執照陸個月。
        理      由
一、按汽車駕駛人有飲酒後其吐氣所含酒精成份超過每公升０．二五毫克以上者，不
    得駕車，道路交通安全規則第一百十四條第二款定有明文；又汽車駕駛人，駕駛
    汽車有酒精濃渡過量者，處新台幣（下同）六千元以上一萬二千元以下罰鍰，並
    當場禁止其駕駛及吊扣其駕駛執照六個月，行為時道路交通管理處罰條例第三十
    五條第一項第一款亦定有明文。是汽車駕駛人有飲酒後其吐氣所含酒精成份超過
    每公升０．二五毫克以上者，自屬酒精濃度過量。末交通違規事件裁罰案件，性
    質上屬於交通行政主管機關本於職權就公法上具體事件所為之決定而對外直接發
    生法律效果之單方行政行為，參酌行政法院五十六年度判字第八一號判例意旨「
    本件原告行為時尚在舊所得稅法施行期間，實體上固應適用舊法，但被告官署稽
    徵程序係開始於現行所得稅法令公佈施行以後，程序上即應適用新法」，本件道
    路交通管理處罰條例雖於民國九十年一月十七日公佈修正，於同年六月一日施行
    ，然無比較新舊法之問題。
二、本件受處分人即異議人乙○○於九十年三月六日，飲用酒類已達於不能安全駕駛
    動力交通工具之狀態，將停放在台北市○○○路、南京東路口停車格內之黃睦庭
    所有車號八Ｆ－六二０三號自用小客車車頭，駛出停車格外，為台北市政府警察
    局交通大隊直屬第三分隊警員甲○○當場發現，並檢測受處分人飲酒後其吐氣所
    含酒精濃度成份為每公升０．五四毫克，已有酒精濃度過量情形，遂以受處分人
    有違反行為時道路交通管理處罰條例第三十五條第一項第一款之行為掣單舉發，
    因受處分人拒絕簽收警員開立之舉發違反道路交通管理事件通知單，經警員在舉
    發通知單上載明受處分人拒絕簽收之事由後，依行為時違反道路交通管理事件統
    一裁罰標準及處理細則第十一條第一項第一款規定，視為受處分人已經收受該通
    知單。嗣受處分人於應到案日期前申訴，原處分機關函請舉發機關調查結果，仍
    認受處分人有上開違規行為，乃依行為時道路交通管理處罰條例第三十五條第一
    項第一款之規定從輕裁處受處分人六千元罰鍰，並吊扣其駕駛執照六個月，復記
    違規點數三點。
三、訊據受處分人雖坦承於右開時地飲酒後吐氣所含酒精濃度成份為每公升０．五四
    毫克之事實不諱，惟矢口否認有駕車違規行為，辯稱：當時在駕駛座上是去拿車
    後座東西，沒有開車，是朋友黃睦庭將引擎啟動，她坐在駕駛座旁，警察就過來
    抓云云，然查：證人舉發警員甲○○到庭證稱：我當天是服林森北路、南京東路
    口酒醉駕車的勤務，我當時看到受處分人與黃女步履蹣跚，我就開始注意他們，
    我距離他車子的位置一百公尺，當時有燈光，旁邊都是公園，她停在林森北路的
    西側，就是在晶華酒店那邊，受處分人一上車子的駕駛座，黃女上了前座乘客座
    後，我就走近二十公尺，看見他發動引擎開大燈，方向盤將車頭轉出，我就請受
    處分人下車做酒精測試，過程全程錄音，他說他沒有駛出白線只是轉動方向盤，
    而且他還恐嚇我，這些我都不追究等語，因交通警員掣單舉發違反道路交通管理
    處罰條例所列之違規事實，本質上為行政處分，係公務員基於職務上權力，依法
    就特定之具體事件所為具有公法上效果之單方行政行為，基於公務員為公法上行
    為具有公信力之原則，該行政處分當可被推定為真正，其據以依法處分之事實認
    定亦為真正無誤，本此公信原則，乃立法者賦予行政機關制定違反道路交通事件
    統一裁罰標準及處理細則，使勤務警員得當機處分（如該細則第二十三條）以達
    其維護交通秩序、安全之行政目的，反之，若謂公務員一切行政行為均需預留證
    據以證其實，則國家行政勢必窒礙難行，據此，刑事訴訟法就犯罪證據有關之規
    定中與屬行政秩序罰之交通違規裁罰本質不合之部分，自不在準用之列，從而，
    受處分人既未就執勤警員之舉發有誤提出相關證據以供調查，本院經查亦無任何
    證據足資證明其有捏造事實違法取締之情事，則執勤警員本其維護交通秩序、安
    全職責所為之舉發，自應受到合法、正確之推定。況受處分人先於申訴書載明：


司法院資訊處製作；財團法人民間司法改革基金會備份。
